臺灣高等法院刑事裁定
110年度抗字第140號
抗  告  人
即  受刑人  葉于霆



上列抗告人即受刑人因檢察官聲請撤銷緩刑案件，不服臺灣桃園
地方法院109年度撤緩字第376號，中華民國109年12月18日裁定
（聲請案號：臺灣桃園地方檢察署109年度執聲字第3022號），
提起抗告，本院裁定如下：
    主  文
抗告駁回。
    理  由
一、原裁定意旨略以：抗告人即受刑人葉于霆（下稱抗告人）前
    因犯詐欺案件，經原審法院於民國108年7月11日以107年度
    簡上字第520號判決判處有期徒刑4月，緩刑2年，並於108年
    8月5日確定（下稱本案）。詎抗告人於緩刑前即107年8月29
    日、107年9月10日犯詐欺取財罪，經本院於109年8月19日以
    109年度上易字第1069號判決有期徒刑6月，並於109年8月19
    日確定（下稱甲案），另於緩刑前即108年6月5日、6日、13
    日犯幫助詐欺取財罪，經原審法院於109年7月29日以109年
    度審簡字第392號判決有期徒刑4月，於109年9月9日確定（
    下稱乙案）在案，有各該判決及本院被告前案紀錄表在卷可
    查，觀諸該3案判決，本案係抗告人以維他命粉末佯裝毒咖
    啡包於107年1月23日在公開聊天室向不特定人兜售而遭喬裝
    員警查獲［本預計共以新臺幣（下同）2,500元售出］，甲案
    係抗告人於107年8月29日明知自己無資力購車，仍以因債信
    問題需以被害人名義購車為由，騙使被害人同意以其名義配
    合抗告人購入、處分車輛後，抗告人再將車輛使用權售出得
    到17萬元後即避不見面，乙案係抗告人於107年5月31日以己
    名義申辦電話SIM卡再以800元出售予不明男子，後用於詐騙
    集團行騙使用；堪認抗告人於短時間內（每個案件的行為時
    點均相隔僅約3、4個月）一再以詐欺手法獲取財物，屢遭查
    獲後仍不思悔改，反以相類手法一犯再犯詐欺犯罪，故綜合
    甲案、乙案與本案犯罪情節，足見抗告人法治觀念薄弱，欠
    缺自律，顯非偶發犯罪，抗告人主觀犯意所顯現之惡性及其
    反社會性重大，自制力甚微，益見其絕非偶蹈法網或惡性輕
    微有所悔悟，若任令其免予執行本案之刑罰，實無法使其知
    所教訓，確實知錯並惕勵自身，是原宣告之緩刑基礎顯已動
    搖，而有執行刑罰之必要。綜上，聲請意旨核與刑法第75條
    之1第1項第1款之規定相符，聲請人本件聲請為有理由，應
    予准許等語。
二、抗告意旨略以：法院應以抗告人緩刑期間內之表現為實質審
    查，而非以緩刑宣告前之行為為斷，否則即失去緩刑之用意
    。抗告人所犯上開甲案、乙案與本案，行為時間接近，且非
    屬重刑之詐欺罪，抗告人於乙案所涉案情，係抗告人自己申
    辦的手機門號SIM卡遭詐騙集團騙取作為犯罪工具，抗告人
    亦為受害人。又抗告人於行為時僅為20歲初入社會之年輕人
    ，無非交友不慎，一時失慮而遭友人利用涉案，抗告人於涉
    案後即坦承不諱，深感悔悟，於緩刑期間時時警惕言行，改
    過遷善，感念法院法外施恩之自新機會，努力工作賺取薪資
    ，並與甲案被害人和解，賠償其損害，抗告人於緩刑期間內
    並無任何故意或過失之犯罪行為，尚無撤銷緩刑之必要，請
    撤銷原裁定，以勵抗告人自新云云。
三、按刑法第75條之1第1項規定：「受緩刑之宣告而有下列情形
    之一，足認原宣告之緩刑難收其預期效果，而有執行刑罰之
    必要者，得撤銷其宣告：一、緩刑前因故意犯他罪，而在緩
    刑期內受六月以下有期徒刑、拘役或罰金之宣告確定者。二
    、緩刑期內因故意犯他罪，而在緩刑期內受六月以下有期徒
    刑、拘役或罰金之宣告確定者。...」是檢察官依刑法第75
    條之1第1項規定聲請撤銷緩刑，除須符合該條各款之要件外
    ，本條並採裁量撤銷主義，賦予法院撤銷與否之權限，特於
    第1項規定實質要件為「足認原宣告之緩刑難收其預期效果
    ，而有執行刑罰之必要」，供作審認之標準。亦即於上揭「
    得」撤銷緩刑之情形，法官應依職權本於合目的性之裁量，
    妥適審酌受刑人所犯前後數罪間，關於法益侵害之性質、再
    犯之原因、違反法規範之情節是否重大、受刑人主觀犯意所
    顯現之惡性及其反社會性等情，是否已使前案原為促使惡性
    輕微之被告或偶發犯、初犯改過自新而宣告之緩刑，已難收
    其預期之效果，而確有執行刑罰之必要，並就具體個案情形
    ，衡酌原宣告之緩刑是否難收其預期之效果，而確有執行刑
    罰之必要，資以決定該緩刑宣告是否應予撤銷。
四、經查：
  ㈠抗告人因於107年1月23日犯詐欺取財未遂罪，經原審法院於1
    07年10月30日以107年度壢簡字第1561號判決判處有期徒刑4
    月，上訴後，經原審法院以107年度簡上字第520號判決駁回
    上訴，宣告抗告人緩刑2年，並應自該判決確定之日起1年內
    向公庫支付3萬元，於108年8月5日確定（即本案）；緩刑期
    間自108年8月5日起至110年8月4日止。抗告人又於緩刑前之
    ⑴於107年8月29日、同年9月10日犯詐欺取財罪，經臺灣新北
    地方法院以109年度審易字第72號判決有期徒刑6月，上訴後
    ，經本院109年8月19日以109年度上易字第1069號判決駁回
    上訴確定（即甲案）；⑵於108年6月5日、同年月6日、同年
    月13日犯幫助詐欺取財罪，經原審法院以109年度審簡字第3
    92號判決有期徒刑4月，於109年9月9日確定（即乙案）等情
    ，有上開本院判決書、原審法院判決書及本院被告前案紀錄
    表等件在卷可稽（見執聲卷第5至51頁；本院卷第35至38頁
    ），堪認抗告人確有於緩刑前因故意犯他罪，而在緩刑期內
    受有期徒刑6月以下宣告確定之事實，合於刑法第75條之1第
    1項第1款之規定。
  ㈡本院衡諸抗告人所犯本案、甲案、乙案之犯罪情節，其中本
    案係抗告人以維他命粉末佯裝毒咖啡包於107年1月23日在網
    路上兜售，因遭員警查獲而未遂，甲案係抗告人於107年8月
    29日以詐術取得並處分他人所有之車輛，乙案係抗告人於10
    7年5月31日將自己名義申辦之手機門號SIM卡出售供詐騙集
    團行騙使用，可見抗告人於本案詐欺未遂犯行遭查獲後，僅
    相隔3、4個月即再犯甲案、乙案之犯行，足認其法治觀念淡
    薄，未因受刑事追訴而有所警惕，亦未於犯後有所悔悟知所
    節制，已非偶發犯，且抗告人就乙案幫助詐騙集團之犯行，
    被害人多達3名，益徵其漠視他人財產法益情節非輕。原裁
    定就如何認定前案宣告之緩刑已難收預期效果，有執行刑罰
    之必要，經裁量後撤銷受刑人前案緩刑之宣告，業已詳敘所
    憑認定之理由，揆諸前揭說明，合於刑法第75條之1第1項第
    1款所定之目的性裁量，經核尚無違法或不當。
　㈢抗告意旨以其所犯上開甲案、乙案與本案均為詐欺罪，行為
    時間接近，且其行為時僅為20歲、初入社會，犯案後坦承不
    諱，深感悔悟，並與甲案被害人和解，賠償其損害，於緩刑
    期間內並無任何故意或過失之犯罪行為為由，請求撤銷原裁
    定云云。惟倘如僅因案發後坦承犯行、與被害人成立和解等
    ，即給予緩刑之寬典，實無法彰顯國家刑罰權對受刑人法敵
    對意志之處罰，亦無從再期待受刑人將會恪遵法令之規定，
    是此部分抗告意旨，難認為有理由，應予駁回。
　㈣至抗告意旨另指稱抗告人亦為乙案之被害人，且其於緩刑期
    間內並無任何故意或過失之犯罪行為云云，核均與本件依刑
    法第75條之1第1項第1款規定應否撤銷緩刑宣告之判斷無涉
    ，附此敘明。
據上論斷，應依刑事訴訟法第412條，裁定如主文。
中　　華　　民　　國　　110 　年　　4 　　月　　 1　　日
　　　　　　　  　刑事第二十三庭審判長法　官  許永煌
　　　　　　　　　　　　　　　　　    法　官  黃美文
　　　　　　　　　　　　　　　　　    法　官  雷淑雯
以上正本證明與原本無異。
不得再抗告。
                                      書記官  林立柏
中　　華　　民　　國　　110 　年　　4 　　月　　 1　　日